最高法院刑事判決　　　　　　　　　　　　　　　　　九十三年度台非字第八六號
　　上　 訴　 人　最高法院檢察署檢察總長
　　被　　　　告
　　(即受處分人)　甲○○
右上訴人因被告違反毒品危害防制條例案件，對於台灣南投地方法院中華民國八十八
年十一月九日第一審撤銷停止戒治處分之確定裁定︵八十七年度訴字第一五六號︶，
認為違法，提起非常上訴，本院判決如左：
    主  文
原裁定撤銷。
本件聲請駁回。
    理  由
非常上訴理由稱：﹁一、按判決不適用法則或適用不當者，為違背法令，刑事訴訟法
第三百七十八條定有明文。又，與科刑確定判決有同等效力之確定裁定，如發現有違
背法令情事，得提起非常上訴；而保安處分係對受處分人將來之危險性所為拘束其身
體、自由等之處置，以達教化與治療之目的，為刑罰之補充制度，故依毒品危害防制
條例所為強制戒治、停止強制戒治、撤銷停止強制戒治等相關之確定裁定，屬於拘束
人身自由之保安處分，自與科刑確定判決有同等之效力，得提起非常上訴。二、本件
被告甲○○因違反毒品危害防制條例案件，經台灣南投地方法院八十七年度訴字第一
五六號裁定，令入戒治處所施以強制戒治一年，期間自（民國，下同）八十七年十月
二十七日起至八十八年十月二十六日止；嗣因執行成效合格，無繼續戒治必要，於八
十八年三月五日經同院八十七年度訴字第一五六號裁定停止戒治，所餘戒治期間，付
保護管束。於保護管束期間，被告雖有施用毒品行為，違反保護管束應遵守事項情節
重大，惟其保護管束已於八十八年十月二十六日期滿，而保護管束未經撤銷，應視為
強制戒治期滿，依九十二年七月九日修正公布前之毒品危害防制條例第二十三條第一
項規定，應由檢察官為不起訴之處分，然台灣南投地方法院竟疏未查明，仍於保護管
束期間屆滿後之八十八年十一月九日，為撤銷停止戒治之裁定，其裁定自有不適用法
則之違法，爰依刑事訴訟法第四百四十一條、第四百四十三條提起非常上訴，以資糾
正。﹂等語。
本院按：與科刑確定判決有同等效力之確定裁定，如發現有違背法令情事，得提起非
常上訴；而保安處分係對受處分人將來之危險性所為拘束其身體、自由等之處置，以
達教化與治療之目的，為刑罰之補充制度，故依毒品危害防制條例所為強制戒治及修
正前該條例所為之停止強制戒治、撤銷停止強制戒治等相關之確定裁定，屬於拘束人
身自由之保安處分，自與科刑確定判決有同等之效力，均得提起非常上訴。又已滿十
八歲之人施用毒品者，經觀察、勒戒後，有繼續施用毒品之傾向者，由檢察官聲請法
院裁定令入戒治處所施以強制戒治，其期間為一年，經執行已滿三月，戒治處所認並
無繼續戒治之必要，得檢具事證，報由檢察官聲請法院裁定停止戒治，停止期間，應
付保護管束，期滿未經撤銷者，視為強制戒治期滿，其違反保護管束應遵守事項情節
重大者，得由檢察官聲請法院裁定撤銷停止戒治；審判中之案件，由法院依修正後規
定處理之。此為九十二年七月九日修正公布︵九十三年一月九日施行︶前毒品危害防
制條例第二十條第二項前段、第二十二條第一項、第二項及第三十五條第三款所明定
。上開以裁定撤銷停止戒治，因無如修正後刑法第七十八條第二項關於撤銷假釋有於
假釋期滿後一定條件、期間內仍得撤銷之規定，從而受處分人有於戒治期間違反保護
管束應遵守事項情節重大者，檢察官之聲請及法院之裁定撤銷停止戒治，仍應於保護
管束未期滿前方得為之，否則於期滿未經撤銷，依規定視為強制戒治已期滿，其偵查
中之案件即應由檢察官依同條例第二十三條之規定為不起訴之處分，審判中之案件亦
應由法院依同條例第三十五條第三款規定為免刑之判決，不得再裁定撤銷停止戒治，
令入戒治處所繼續施以強制戒治。本件被告甲○○因吸用第二級毒品安非他命違反毒
品危害防制條例案件，經檢察官提起公訴︵台灣南投地方法院檢察署八十七年度偵字
第七九五、一五五六號︶移由台灣南投地方法院審理︵八十七年度訴字第一五六號︶
，於審判中，經裁定送交觀察、勒戒後，認有繼續施用毒品之傾向，而由同院於八十
七年十月十三日以同上案號裁定令入戒治處所施以強制戒治一年，執行期間自八十七
年十月二十七日起至八十八年十月二十六日止；嗣因執行成效合格，認無繼續戒治之
必要，而於八十八年三月五日經同院以同上案號裁定停止戒治，所餘戒治期間，付保
護管束︵期間自八十八年三月八日起至八十八年十月二十六日止︶；被告於執行保護
管束期間，經發現仍有施用毒品行為，違反保護管束應遵守事項情節重大，而經同院
於八十八年十一月九日以同上案號裁定將上述停止戒治付保護管束處分之裁定撤銷各
等情，有上開起訴書、刑事裁定、檢察官執行︵停止戒治︶保護管束指揮書、台灣南
投地方法院檢察署執行保護管束情況約談報告表、濫用藥物檢驗報告︵報告日期八十
八年九月十八日、八十八年十月十八日︶等在卷可稽。被告雖有於執行保護管束期間
施用毒品之行為，違反保護管束應遵守事項情節重大，然其保護管束已於八十八年十
月二十六日期滿，此前並未經撤銷，依前揭說明，即視為強制戒治期滿，應由法院依
九十二年七月九日修正公布前之毒品危害防制條例第三十五條第三款規定為免刑之判
決，不得再裁定撤銷停止戒治，令入戒治處所繼續施以強制戒治。原法院未察及此，
仍依檢察官之聲請，於保護管束期間屆滿後之八十八年十一月九日以同上案號為撤銷
停止戒治之裁定，自有不適用法則之違法。非常上訴意旨執此指摘原裁定違背法令，
為有理由。又原裁定對被告不利，應由本院撤銷原裁定，並判決駁回聲請，以資糾正
。
據上論結，應依刑事訴訟法第四百四十七條第一項第一款但書，判決如主文。
中　　　華　　　民　　　國　　九十三　　年　　　三　　　月　　二十五　　日
                              最高法院刑事第十庭
                                  審判長法官  呂　潮　澤
                                        法官  白　文　漳
                                        法官  吳　昆　仁
                                        法官  孫　增　同
                                        法官  吳　昭　瑩
      右正本證明與原本無異
                                              書  記  官
中　　　華　　　民　　　國　　九十三　　年　　　三　　　月　　 三十 　　日
                                                                        Ａ
